【裁判字號】    89,交訴,25
【裁判日期】    891016
【裁判案由】    業務過失致死
【裁判全文】
臺灣臺北地方法院刑事判決                          八十九年度交訴字第廿五號
    公  訴  人  臺灣臺北地方法院檢察署檢察官
    被      告  乙○○
                丙○○
    右一人選任辯護人  鐘炯鈁
    被      告  甲○○
右列被告等因過失致死案件，經檢察官提起公訴( 八十八年度偵字第二二三五九號、
八十九年度偵字第一三二二號 )，本院判決如左：
        主      文
乙○○因過失致人於死，累犯，處有期徒刑拾月。
丙○○從事業務之人，因業務上之過失致人於死，處有期徒刑柒月。
甲○○無罪。
        事      實
一、乙○○曾犯有傷害、過失致死、妨害自由等罪，其中於八十七年十月廿七日因犯
    妨害自由罪，經臺灣士林地方法院判處有期徒刑三月確定，甫於八十八年二月廿
    六日執畢出監在案。丙○○曾於八十六年二月廿八日因違反臺灣地區與大陸地區
    人民關係條例案件，經本院以八十六年度易字第五七四號刑事判決判處罰金銀元
    壹萬元，於同年四月廿四日執行完畢。
二、乙○○於八十八年十月二日下午一時卅分許，飲酒後( 經警測試其吐氣所含酒精
    成份每公升1.59毫克，但未至精神耗弱程度 )，穿著短褲、拖鞋，搭乘友人甲○○所駕駛之一輛車牌AUH-329 號重型機器腳踏車，至臺北市○○區○○街九十九
    號「裕新交通關係」公司( 計程車行 )應徵計程車司機工作，甲○○則將該輛重
    型機器腳踏車在該公司前慢車道( 撫遠街東側 )劃有禁止臨時停車紅線之慢車道
    違規停車等候。乙○○進入該車行謀職遭拒後，旋即返回並跨坐甲○○駕駛而暫
    停之車牌AUH-329 號重型機器腳踏車後座，疏未注意該輛重型機器腳踏車係併排
    停在慢車道上，其應注意不得在道路上任意或蹲或立，竟突然雙手扶著甲○○肩
    膀起身，右腳向後橫跨機車後座靠背在慢車道下車，蹲在該輛車牌AUH-329 號重
    型機器腳踏車左後方慢車道上( 右手扶著機車後座 )，適有一名甫滿廿歲女子王
    學儀駕駛車牌HES-783 號重型機器腳踏車，刻沿撫遠街東側慢車道由南往北方向
    自後駛來，煞車閃避不及，前車輪胎撞擊乙○○左小腿失控，人往左側第二線快
    車道摔跌出去，恰有以每日駕駛一輛車牌FN-600號營業大貨車載運垃圾並收取報
    酬為業之成年男子丙○○( 為從事駕駛業務之人 )服用酒類( 經警測試其吐氣不
    可歸責事由含酒精成份每公升0.13毫克，未至精神耗弱程度 )後，駕駛該輛載有
    垃圾之營業大貨車，沿撫遠街東側第二線快車道由南往北，在王學儀所駕駛之該
    輛車牌HES-783 號重型機器腳踏車左側後方併行前駛。丙○○理應注意車前狀況
    及兩車併行之間隔，並隨時採取必要之安全措施，而依當時係日間、天候晴、路
    面乾燥無缺陷、視距良好無障礙物等情形觀之，並無任何足令丙○○有何不能注
    意之情事，丙○○應注意且能注意卻疏未注意其所駕駛之該輛營業大貨車與王學
    儀所駕駛之車牌HES-783 號重型機器腳踏車兩車併行之間隔過近，疏未採取煞車
    減速或暫停等必要之安全措施，以致該輛營業大貨車右側前、後車輪先後輾壓摔
    跌倒地之王學儀頭部及背部( 背部有三條輪胎挫傷痕 )，受有左顏面骨凹陷骨折
    、下頷骨骨折、右額部鈍裂傷、兩側肋骨骨折併胸腹腔內出血、左手上臂輪胎挫
    傷痕等傷害，因遭重車輪輾壓顏面骨( 顱骨 )、肋骨骨折併胸腹腔出血而當場死
    亡。
三、案經臺北市政府警察局松山分局移送( 丙○○ )及臺灣臺北地方法院檢察署檢察
    官自動檢舉( 乙○○ )偵查起訴。
        理      由
一、被告乙○○、丙○○部分：
    (一)訊據被告乙○○、丙○○均矢口否認涉有前揭過失致被害人王學儀死亡之犯
        行。被告乙○○辯稱略以「我至裕新計程車行應徵司機工作遭拒出來時，被
        害人王學儀已經倒在路旁，我還因卡車司機( 丙○○ )撞到人( 王學儀 )而
        跟他吵架。我當時酒醉，不記得是否曾被王學儀所駕駛之該輛車牌HES-783
        號重型機車撞到腳而跌倒。我膝蓋的傷痕是在八十八年九月廿九日摔傷所致
        」云云。被告丙○○則辯稱略以「事故發生當天，是921 大地震後第十二日
        ，我受雇駕駛該輛營業大貨車至臺北市○○路○段六五八號「吉野家」松山
        門市部( 臺北市東星大樓倒塌處鄰近 )，搬運該門市部儲存店內因停電腐敗
        之肉類至撫遠街垃圾處理站，由於惡臭撲鼻，雖然帶上口罩亦無法忍受，只
        好利用清理前祭拜之啤酒貢品沾溼口罩，以加強除臭效果而利清運工作之進
        行。我駕車在撫遠街、健康路交岔路口遇紅燈停駛，待號誌變換為綠燈時，
        與右側王學儀所駕駛之車牌HES-783 號重機車同向起步，途經撫遠街九十九
        號前，眼角餘光看見王學儀駕車好像與路旁不明物發生碰撞，王學儀整個人
        倒向我右前輪，我即把車子轉向左側並煞車，但是右前輪已經輾過王學儀身
        體而當場死亡。事出突然，實在無法防止事故之發生」云云。經查：
        １右揭被告乙○○突然自撫遠街九十九號前慢車道併排停車之該輛由甲○○
          所駕駛之車牌AUH-329 號重型機器腳踏車後座下車，並蹲在機車左後方，
          右手扶著機車後座之事實，業據證人甲○○迭於警訊( 含製作交通事故談
          話紀錄表 )、偵查及本院於八十九年三月卅日勘驗現場調查及審理中證述
          綦詳，核與目擊證人( 事故發生前，駕駛一輛車牌WOR-426 號輕型機器腳
          踏車尾隨王學儀駕駛之車牌HES-783 號重型機器腳踏車後方同向前駛 )施
          榮光於警訊( 含製作交通事故談話紀錄表 )及偵查中之證述相符，載明筆
          錄在卷。證人甲○○明確證述「事故發生當日中午十三時左右，我駕車載
          乙○○時，並未發見其身上有任何撞痕及黑色痕跡，不過其雙腳膝蓋皆有
          擦傷痕跡( 舊傷 )」( 臺北地檢署八十八年度偵字第二二三五九號卷第八
          頁背面 )，而依被告乙○○穿著短褲於事故發生當日在松山警分局刑事組
          ，為警拍攝存證之「左小腿」相片所示，卻清晰可見一條黑色輪胎痕跡，
          有採證相片在卷可稽，亦核與證人甲○○證述被告乙○○「在其機車左後
          方蹲下，右手扶著機車後座」之情節相符。是被告乙○○空言否認遭被害
          人王學儀駕駛之該輛車牌HES-783 號重型機器腳踏車前車輪撞擊壹節，無
          非係畏罪卸責之詞，不足採信。被害人王學儀係駕車撞及蹲在慢車道之被
          告乙○○，始失控左傾倒地之事實，洵堪認定。
        ２右揭被告丙○○駕駛該輛車牌FN-600號營業大貨車，在被害人王學儀駕駛
          之該輛車牌HES-783 號重型機器腳踏車左後方同向前駛，兩車併行之間隔
          很靠近等情，業據目擊證人施榮光於偵查中證述明確，載明筆錄在卷( 臺
          北地檢署八十八年度相字第七五八號卷第十九頁背面、第廿頁 )。被告林
          麟聰既然自承領有營業大貨車駕駛執照，其就「道路交通安全規則」第九
          十四條第三項「汽車行駛時，駕駛人應注意車前狀況及兩車併行之間隔，
          並隨時採取必要之安全措施」之規定，自應知之甚稔。依卷附之「道路交
          通事故調查報告表」所載，本件交通事故發生當時係日間、天候晴、路面
          乾燥無缺陷、視距良好無障礙物等情形觀之，並無任何足令被告丙○○有
          何不能注意之情事，其應注意且能注意竟疏未注意以致輾壓被害人王學儀
          致死，其就本件交通事故之發生亦有過失至明。被告丙○○空言辯稱無法
          防範云云，所辯均無非係卸責之詞，亦不足採信。
        ３被害人王學儀因本件交通事故以致受有左顏面骨凹陷骨折、下頷骨骨折、
          右額部鈍裂傷、兩側肋骨骨折併胸腹腔內出血、左手上臂輪胎挫傷痕等傷
          害，因遭重車輪輾壓顏面骨( 顱骨 )、肋骨骨折併胸腹腔出血當場死亡之
          事實，亦經臺灣臺北地方法院檢察署檢察官督同法醫師相驗明確，有勘驗
          筆錄、驗斷書及相驗屍體証明書等件在卷可稽。被告乙○○理應注意且能
          注意不得任意在慢車道或蹲或立，而其於事故發生後，仍有清楚之意識責
          罵駕駛該輛車牌FN-600號營業大貨車輾壓被害人王學儀之被告丙○○，顯
          見其雖然飲酒過量( 經警檢測其吐氣所含酒精成份每公升1.59毫克，有酒
          精測試成果表一紙在同前偵查卷第十二頁 )，但尚未達精神耗弱程度，至
          為灼然。查無證據足認被告乙○○於事故發生當時有何不能注意之情事，
          其應注意且能注意卻疏未注意，以致發生本件交通事故，其自有過失無疑
          。被告乙○○、丙○○二人就本件交通事故之發生均有過失，已詳見前述
          ，且臺北市車輛行車事故鑑定委員會亦認定被告乙○○、丙○○二人均有
          過失，有該委員會八十八年十二月十日北鑑審字第八八六○二七七二○○
          號鑑定意見書一件在卷( 同前相驗卷第四十三頁至第四十七頁 )。被告周
          桃源、丙○○二人之過失與被害人王學儀之死亡間，均有相當因果關係。
          本件被告乙○○、丙○○二人過失致人於死之犯行均洵堪認定，均應依法
          論科。
    (二)核被告乙○○所為，係犯刑法第二百七十六條第一項過失致人於死罪；又核
        被告丙○○所為，則係犯刑法第二百七十六條第二項業務過失致人於死罪。
        查被告乙○○曾犯有傷害、過失致死、妨害自由等罪，其中於八十七年十月
        廿七日因犯妨害自由罪，經臺灣士林地方法院判處有期徒刑三月確定，甫於
        八十八年二月廿六日執畢出監；被告丙○○亦曾於八十六年二月廿八日因違
        反臺灣地區與大陸地區人民關係條例案件，經本院以八十六年度易字第五七
        四號刑事判決判處罰金銀元壹萬元，於同年四月廿四日執行完畢，有臺灣高
        等法院檢察署刑案紀錄簡覆表二件在卷可稽。被告乙○○於五年以內再犯本
        件有期徒刑以上之罪，為累犯，應加重其刑。被告丙○○雖向到達事故現場
        處理員警坦承係其駕車輾壓被害人王學儀致死，惟矢口否認有何過失犯行，
        已見前述，核與刑法第六十二條前段自首減刑規定不符，併此敘明。爰審酌
        卷可稽，符合刑法第六十二條前段有關自首之規定，應依法減輕其刑。爰審
        酌被告乙○○、丙○○二人素行、過失程度、造成被害人王學儀死亡之損害
        及均未與被害人家屬達成民事上和解賠償損害等一切情狀，分別量處如主文
        所示之刑，以示懲儆。
二、被告甲○○部分：
    (一)按犯罪事實應依證據認定之，無證據不得推定其犯罪事實，刑事訴訟法第一
        百五十四條定有明文。所謂證據，須適於為被告犯罪事實之證明者，始得採
        為斷罪資料( 最高法院五十三年臺上字第二七五○號判例參照 )。
    (二)本件公訴意旨另略以：被告甲○○將其所駕駛該輛車牌AUH-329 號重型機器
        腳踏車違規暫停在臺北市○○區○○街七十九號前之慢車道上，因認被告甲○○亦涉有觸犯刑法第二百七十六條第一項過失致死罪嫌云云。惟訊據被告
        甲○○雖就其違規停車之事實供承不諱，惟堅決否認有何過失致死之犯行，
        辯稱其未與被害人王學儀駕駛之重機車碰撞等語。
    (三)經查：被告甲○○在劃有紅線禁止臨時停車路段之慢車道違規停車固係事實
        ，惟其僅係違反「道路交通安全規則」第一一二條第一項第一款「禁止臨時
        停車處所不得停車」之規定。又其在本件交通事故發生地點之慢車道上違規
        暫停已有十餘分鐘之久，其違規暫停尚難遽認與被害人王學儀之死亡有直接
        因果關係。此外又查無其他積極證據足認被告甲○○有何過失致死之犯行，
        既不能證明被告甲○○犯罪，爰即應為其無罪之諭知。
據上論斷，應依刑事訴訟法第二百九十九條第一項前段，第三百零一條，刑法第二百
七十六條第一項、第二項，第四十七條，罰金罰鍰提高標準條例第一條前段，判決如
主文。
本案經檢察官楊國宏到庭執行職務
中      華      民      國    八  十  九    年    十    月    十六      日
                          臺灣臺北地方法院交通法庭
                                  法  官  鍾      華
右正本證明與原本無異。
如不服本判決，應於判決送達後十日內向本院提出上訴狀 (應附繕本) ，上訴於
臺灣高等法院。
                                  書記官  黃  繡  琴
中      華      民      國      八  十  九  年    十    月    十七      日
附錄本案所犯法條全文
刑法第二百七十六條
因過失致人於死者，處二年以下有期徒刑、拘役或二千元以下罰金。
從事業務之人，因業務上之過失致人於死者，處五年以下有期徒刑或拘役，得併科三
千元以下罰金。


司法院資訊處製作；財團法人民間司法改革基金會備份。
